【裁判字號】    99,台上,7349
【裁判日期】    991125
【裁判案由】    行使偽造有價證券
【裁判全文】
最高法院刑事判決            九十九年度台上字第七三四九號
上  訴  人  呂俊龍
            游禮崧
            林瑞
上列上訴人等因行使偽造有價證券案件，不服台灣高等法院台中
分院中華民國九十八年四月十四日第二審判決（九十八年度上訴
字第一八號，起訴案號：台灣台中地方法院檢察署九十六年度偵
字第一二五０九、二四八二六號），提起上訴，本院判決如下：
    主  文
原判決關於林瑞罪刑部分撤銷。
林瑞公訴不受理。
其他上訴駁回。
    理  由
一、關於林瑞部分：
按被告死亡者，應諭知不受理之判決，刑事訴訟法第三百零三條
第五款定有明文；又被告在第二審判決後，第三審上訴中死亡者
，依同法第三百九十八條第三款規定，第三審法院應撤銷第二審
判決，就該案件自為判決。本件原審撤銷第一審關於上訴人林瑞
部分之科刑判決，改判仍論其以共同犯行使偽造有價證券罪，
量處有期徒刑一年七月，併諭知相關沒收之從刑。林瑞不服，
於民國九十八年四月二十七日提起第三審上訴，但於合法提起第
三審上訴後之九十八年十一月九日死亡，有台中縣潭子鄉戶政事
務所檢送之戶籍謄本附卷可稽。依上開說明，應由本院將原判決
關於林瑞罪刑部分撤銷，諭知不受理之判決。
二、關於呂俊龍、游禮崧部分：
按刑事訴訟法第三百七十七條規定：上訴於第三審法院，非以判
決違背法令為理由，不得為之；是提起第三審上訴，應以原判決
違背法令為理由，係屬法定要件。如果上訴理由書狀並未依據卷
內訴訟資料具體指摘原判決不適用何種法則或如何適用不當，或
所指摘原判決違法情事，顯與法律規定得為第三審上訴理由之違
法情形不相適合時，均應認其上訴為違背法律上之程式，予以駁
回。上訴人呂俊龍上訴意旨略稱：(一)、原判決認呂俊龍之全部犯
罪事實應評價為包括一罪之集合犯。然如呂俊龍犯罪成立時點係
在九十六年四月二十四日以前，原判決未依中華民國九十六年罪
犯減刑條例規定，予以減刑即有判決不適用法則之違誤；茍係在
九十六年四月二十四日後始成立犯罪，則九十六年四月二十四日
前之部分犯罪構成要件行為，有無該罪犯減刑條例之適用，自有
調查、釐清之必要。原審就此部分未予查明並適用該條例規定減
刑，有調查未盡及理由欠備之違法。(二)、呂俊龍無前科，行使大
陸人民幣百元偽鈔張數不多，並有一千九百四十五張大陸人民幣
百元偽鈔遭扣押，造成不知情兌換者之損害及犯罪所得利益非鉅
，所宣告之刑亦未逾二年，原審未審酌予以宣告緩刑，亦構成判
決違背法令。上訴人游禮崧上訴意旨亦略以：原審未能查知游禮
崧在何地向何人取得若干偽造之大陸人民幣，或是由游禮崧所偽
造，遽認在不詳地點以不詳方式取得大陸人民幣百元偽鈔一包，
計偽造人民幣十餘萬元，尚不足資為論罪之依據，自屬違背法令
。又同案被告均以行動電話聯絡購買偽造人民幣事宜，均有通訊
監察譯文在卷可稽，僅游禮崧部分未曾監聽到與同案被告中之任
何一人有電話聯絡談及偽造人民幣情事，可證游禮崧未將偽造之
人民幣交給林瑞。況林瑞積欠游禮崧金錢，多年要不回來而
有金錢糾紛，已發生多次口角，不可能找林瑞販賣偽造之人民
幣。而林瑞知游禮崧之行動電話號碼，卻向法務部調查局桃園
縣調查站人員說不知道游禮崧手機號碼，只知道住那裡，乃林瑞
知游禮崧有相同偽造有價證券之前科，因別人拿給他偽造人民
幣，且告訴他偽造人民幣是游禮崧的，林瑞才相信其言，不經
電話與游禮崧聯絡，即稱偽造之人民幣係游禮崧所有，原判決逕
據以認游禮崧共同參與本件犯罪，尚屬無據各等語。
惟查：證據之取捨與其證明力之判斷，以及事實有無之認定，屬
事實審法院之職權，苟其取捨證據與判斷證據證明力並不違背經
驗法則及論理法則，即不容任意指為違背法令，而執為第三審適
法之上訴理由。原判決綜合全案卷證資料，本於事實審法院之推
理作用，認呂俊龍、游禮崧有其事實欄所載犯行，因而撤銷第一
審關於呂俊龍、游禮崧部分之科刑判決，改判仍論其二人以共同
犯行使偽造有價證券（游禮崧累犯）罪；量處呂俊龍有期徒刑一
年六月，游禮崧有期徒刑一年十月；併均諭知相關沒收之從刑。
已敘明憑以認定之證據及理由。復對游禮崧否認犯罪辯稱並未交
付任何大陸人民幣偽鈔給林瑞，伊完全不知情等語，如何係飾
卸之詞，均不足採，詳加說明指駁。所為論斷，俱有卷存證據資
料可資覆按。原判決認呂俊龍所為屬集合犯，雖其犯行一部分在
九十六年四月二十四日以前所為，但集合犯一部分在同日之後所
為，自無予以割裂而為評價之理。呂俊龍所犯既不符中華民國九
十六年罪犯減刑條例減刑之規定，不得依該條例減刑，雖原判決
對其如何不符該減刑條例減刑之規定，未予論述說明，因與法律
適用及判決結果無影響，不得執為上訴第三審之合法理由。又是
否宣告緩刑，法院本屬有權斟酌決定，如未宣告緩刑，而未於判
決內說明不予宣告緩刑之理由，亦不生不適用法則或理由不備之
違法問題，呂俊龍上訴意旨(二)之指摘，亦難認係具體指摘之適法
上訴第三審理由。另游禮崧確有取得一包大陸人民幣之偽鈔行使
，嗣後雖無法精確認定其金額，但其交付他人行使之金額、事實
明確，原判決事實欄之認定，不影響其犯罪事實之確定與判決之
結果，游禮崧上訴意旨徒憑己見，或就原審採證認事職權之適法
行使，任意指摘違背法令，或對與事實認定及判決結果無影響之
枝節問題，仍為單純事實之爭辯，均與法律規定得為第三審上訴
理由之違法情形不相適合。應認呂俊龍、游禮崧之上訴均違背法
律上之程式，併予駁回。
據上論結，應依刑事訴訟法第三百九十七條、第三百九十八條第
三款、第三百八十七條、第三百零三條第五款、第三百九十五條
前段，判決如主文。
中    華    民    國  九十九  年   十一   月  二十五  日
                      最高法院刑事第七庭
                          審判長法官  洪  文  章  
                                法官  王  居  財  
                                法官  郭  毓  洲  
                                法官  黃  梅  月  
                                法官  沈  揚  仁  
本件正本證明與原本無異
                                      書  記  官  
中    華    民    國  九十九  年   十一   月   三十   日
                                                      V

司法院資訊處製作；財團法人民間司法改革基金會備份。
